臺灣臺南地方法院民事判決　　　　　　 94年度簡上字第165號
上　訴　人　甲○○
訴訟代理人　乙○○
被 上訴 人　丙○○
訴訟代理人　丁○○
上列當事人間請求確認本票債權不存在等事件，上訴人對於本院
台南簡易庭民國94年7月19日所為第一審簡易判決（93年度南簡
字第1634號）提起上訴，經本院於95年12月27日言詞辯論終結，
判決如下：
    主  文
原判決本訴部分關於確認上訴人持有被上訴人所簽發如附表所示
本票之利息債權不存在超過新台幣伍佰陸拾柒元部分，暨該部分
訴訟費用之裁判均廢棄。
上開廢棄部分，被上訴人在第一審之訴駁回。
原判決反訴部分關於駁回上訴人後開第四項之訴部分，暨該部分
訴訟費用之裁判均廢棄。
被上訴人應給付上訴人新台幣貳萬零肆佰參拾參元。
其餘上訴駁回。
第一、二審訴訟費用由被上訴人負擔十分之九；餘由上訴人負擔
。
    事 實 及 理 由
壹、程序部分：
    本件被上訴人未於最後言詞辯論期日到場，核無民事訴訟法
    第386條所列各款情形，爰依上訴人之聲請，由其一造辯論
    而為判決。
貳、本訴部分：
一、被上訴人主張：
  (一)被上訴人於民國90年11月間向上訴人經營之地下錢莊集團成
    員「林先生」借款2次，每次新台幣（下同）70,000元，各
    預扣利息12,000元，實拿借款均為58,000元，該2筆借款共
    被迫簽發4張面額各140,000元之本票作為擔保，「林先生」
    並要求本票日期要填寫前1個月日期即90年10月22日，實際
    交付借款日期為90年11月22日，除了本票外，另要求被上訴
    人簽發合作金庫銀行面額均為35,000元之支票2張共70,000
    元。被上訴人因一時無力償還利息，借款58,000元5天須付
    利息5,200元，於90年12月4日本應付利息而遲付，被上訴人
    父母於90年12月4日在屏東家中接獲自稱「林先生」之恐嚇
    電話，要求被上訴人父親丁○○通知被上訴人晚上9時以前
    找他，否則給她好看，被上訴人父親接到恐嚇電話，為擔憂
    女兒安全起見，於90年12月5日至屏東台銀領款650,000元，
    再於下午趕往台南，並邀同台南市市民林再發出面協調，以
    電話通知請求放人並前來成大醫院護士宿舍前取回款項，「
    林先生」當晚8時許夥同約5人前來取款時態度凶惡，要求被
    上訴人方面多付10,000元，被上訴人及家人認為他們無賴不
    願多事，故付款80,000元，然因被上訴人一時心慌，忘記向
    「林先生」取回借款之抵押票據，借款還清後，「林先生」
    僅返還面額35,000元之支票2張，拒返還面額均為140,000元
    之本票4張，返款第2天即90年12月6日打電話找「林先生」
    索討票據，然電話被斷線，無法取回，當時因找不到「林先
    生」只好登報作廢遺失並向治安警察機關派出所報案。
  (二)嗣於91年6月1日上訴人之犯罪集團遭檢方偵破，被上訴人父
    親丁○○、被上訴人丙○○經警方通知制作筆錄，在偵訊室
    提供上訴人集團等嫌疑犯多張相片供被上訴人指認，發現吳
    金宗係化名「林先生」之人，吳金宗係經營地下錢莊金主，
    被上訴人所簽發如附表所示之本票（下稱系爭本票），即交
    付吳金宗集團人員，事後竟發現系爭本票由上訴人向法院聲
    請本票裁定（台灣屏東地方法院91年度票字第280號），並
    據以強制執行（本院91年度執字第7768號）。
  (三)前開本票裁定金額140,000元，經本院以91年南院鵬執如字
    第7768號扣押被上訴人於成大醫院之薪資，經被上訴人提起
    確認本票債權不存在之訴（本院91年度南簡字第543號、92
    年度簡上字第138號）敗訴確定後，上訴人委託代理人於上
    開執行案件共領取140,000元，是系爭本票之債權已全數清
    償完畢。上訴人此次又以同一張本票重複執行，事實上被上
    訴人借款、本票金額已全數清償完畢，上訴人並另重複聲請
    支付命令（本院93年度促字第36943號），意圖多次重複受
    償。
  (四)上訴人該次向台灣屏東地方法院聲請本票裁定強制執行（93
    年度票字第759號），經被上訴人提起抗告請上訴人提出系
    爭本票原本，上訴人因拿不出系爭本票原本，經台灣高等法
    院高雄分院以93年度抗字第362號廢棄原裁定，是上訴人並
    無持有系爭本票，自不得行使票據權利。
  (五)被上訴人借款時利息早已先行支付，且系爭140,000元之本
    票債權，經本院以91年度執字第7768號已按月扣押被上訴人
    薪水清償完畢，何來再有本件之利息債權？上訴人持台灣屏
    東地方法院93年度票字第759號本票裁定，聲請本院93年度
    執字第19637號強制執行，顯係惡意重複請求，爰請求確認
    系爭本票利息債權21,000元不存在。
  (六)並聲明：上訴駁回。
二、上訴人則以：
  (一)上訴人聲請本院93年度執字19637號之執行標的，係指系爭
    本票之「利息」部分，計21,000元。又系爭本票現扣押在台
    灣高等法院台南分院95年度上更(一)字第277號刑事案件中，
    上訴人確持有系爭本票。
  (二)系爭本票於本院92年度簡上字第138號確認本票債權不存在
    事件中，被上訴人當庭指認吳金宗並非向其收受系爭本票之
    人，亦非「林先生」，是被上訴人所述完全不實，而上訴人
    係自訴外人蔡芝平處收受系爭本票以為房租，與吳金宗無涉
    ，則被上訴人主張係向地下錢莊借款而簽發，應由被上訴人
    舉證證明系爭本票係簽發給地下錢莊之證據及簽發目的。又
    系爭本票之「本金」債權，已由本院以91年度南簡字第543
    號及92年度簡上字第138號民事判決，確定本票債權存在，
    而原審卻做出相反之認定，判決顯然歧異。
  (三)被上訴人主張其曾向台灣高等法院高雄分院民事庭提出本票
    裁定之抗告，聲稱4張本票已自「林先生」處取回並遺失，
    與被上訴人在本件所述清償後未取回本票之情形，顯然矛盾
    。復訴外人吳金宗已結證未收過被上訴人本票，且被上訴人
    亦自承系爭本票並非交予吳金宗，案發時吳金宗並不在場，
    而原審置此不論，認應由上訴人舉證之認定，顯然速斷。又
    訴外人吳金宗在刑事案件之身分，係屬不利於上訴人之秘密
    證人角色，其證詞應無坦護上訴人之可能，原審卻反認定其
    證詞係坦護之詞，未查明上情，尚有誤會。另被上訴人雖提
    出其付利息之小字條2張，然是否係自行授意他人書寫？且
    未舉證證明有倒填日期，即認定有倒填日期，而無庸舉證證
    明，亦係速斷。
  (四)原審以訴外人蔡芝平如何取得系爭本票，尚非無疑，而作為
    上訴人應負舉證責任之認定，顯然違反本票係無因證券之流
    通性之相關規定，且上訴人已提出租賃契約，做為善意取得
    本票之證明，與常情相符，為何卻不足做為有利之認定。
  (五)並聲明：(1)原判決廢棄。(2)前開廢棄部分駁回被上訴人在第
    一審之訴。
參、反訴部分：
一、上訴人即反訴原告主張：
  (一)上訴人執有被上訴人丙○○所簽發如附表所示之本票1紙，
    被上訴人於93年5月22日將本金償還，但未依票據關係給付
    利息，爰依本票之票據關係，請求被上訴人給付自90年11
    月22日到期日起至93年5月22日清償時止之利息共21,000元
    。
  (二)系爭本票係由訴外人蔡芝平交付上訴人，並非吳金宗所交付
    ，有附於本院91年度執字第7768號卷（即本金部分執行卷）
    內之蔡芝平配偶潘安向上訴人租屋之契約書，並有查封筆錄
    附於本院91年度南簡543號卷內，可證明法院查封該租屋時
    ，該租屋內確有蔡芝平之人，且系爭本票債權業經本院以92
    年度簡上字第138號判決被上訴人應給付上訴人票款140,000
    元確定，本件請求系爭本票未付之利息部分，引用前訴訟提
    出之理由。
  (三)上訴人另聲請本院93年度促字第36943號支付命令，已初步
    認定上訴人對被上訴人有21,000元之利息債權，嗣被上訴人
    聲明異議，上訴人已撤回該支付命令，另於本件提起反訴。
  (四)系爭本票原本因刑事案件現扣押中台灣高等法院台南分院95
    年度上更(一)字第277號刑事案件中，上訴人並未喪失占有，
    且如被上訴人所言另有3張140,000元本票存在，為何迄未出
    現？
  (五)並聲明：被上訴人應給付上訴人21,000元。
二、被上訴人即反訴被告則以：
  (一)系爭本票係被上訴人簽發交付吳金宗之保證本票，借款時利
    息早已先行支付，且系爭本票債權140,000元，已經本院以9
    1年度執字第7768號按月扣押被上訴人薪水清償完畢，何來
    再有本件之利息債權？又上訴人並無持有系爭本票，自不得
    行使票據權利。
  (二)並聲明：上訴駁回。
肆、法院之認定：
一、兩造不爭之事項及簡化之爭點為：
  (一)兩造不爭執之事項：
  1.系爭本票係被上訴人所簽發，面額140,000元、發票日90年
    10月22日、到期日90年11月22日。
  2.上訴人持系爭本票，聲請台灣屏東地方法院以91年度票字第
    280號本票裁定，被上訴人提起抗告，經台灣高等法院高雄
    分院以91年度抗字第341號裁定駁回確定。
  3.上訴人以前開第2.項之本票裁定為執行名義，向本院91年度
    執字第7768號聲請強制執行，執行被上訴人之薪資債權。
  4.上開執行案件進行中，經被上訴人提起確認本票債權不存在
    之訴（本院91年度南簡字第543號、92年度簡上字第138號）
    ，判決上訴人之本票債權於強制執行程序收取之扣押薪資部
    分因清償而消滅，該範圍之本票債權不存在，其他請求確認
    超過71,430元之本票債權不存在部分，因被上訴人無法舉證
    證明上訴人惡意取得系爭本票，為無理由而駁回。
  5.系爭本票之本金140,000元部分，經上訴人於上開第3.項強
    制執行程序中，於93年4月13日收取71,430元、及於93年5月
    13日發移轉命令收取68,570元，即全部收取完畢。
  6.上訴人與吳金宗、蔡佐賓等人因涉刑案，經本院91年度重訴
    字第20號、台灣高等法院台南分院92年度上訴字第882號判
    處部分有罪確定，與本件被上訴人有關之主持犯罪組織、常
    業重利部分，經一、二審判決無罪在案。
  7.上訴人就系爭本票自90年11月22日起至清償日止，按年息百
    分之6計算之利息部分，聲請台灣屏東地方法院93年度票字
    第759號本票裁定准予強制執行後，被上訴人提起抗告，經
    台灣高等法院高雄分院於93年6月23日以93年度抗字第362號
    ，以上訴人未提出系爭本票原本，而裁定廢棄原裁定，駁回
    上訴人之聲請確定。
  (二)兩造爭執事項：
  1.上訴人取得系爭本票是否為惡意取得，而不得享有票據上之
    權利？
  2.前開爭點應由何人負舉證責任？
  3.上訴人得否請求被上訴人給付系爭本票之利息？
二、前揭不爭執事項，業據被上訴人提出系爭本票影本1紙（見
    本院93年度南簡字第1634號卷第13頁）、本院91南院鵬執如
    字第7768號執行命令（扣押命令）、本院91南院鵬執如字第
    7768-1號執行命令（移轉命令）及收據3紙（見本院93年度
    南簡字第1634號第16、17頁、第70至72頁）、本院91年度南
    簡字第543號及92年度簡上字第138號民事判決1份（見本院9
    3年度南簡字第1634號第36至40頁、26至32頁）、台灣屏東
    地方法院93年度票字第759號及台灣高等法院高雄分院93年
    度抗字第362號民事裁定各1份（見本院93年度南簡字第1634
    號第33至35頁）等為證，並經本院調取本院92年度簡上字第
    138號（含91年度南簡字第543號）民事案卷、台灣屏東地方
    法院93年度票字第759號（含台灣高等法院高雄分院93年度
    抗字第362號）本票裁定事件案卷、本院91年度執字第7768
    號執行案卷等核閱無誤，且為上訴人所不爭執，是此部份固
    堪認為真實。又本件兩造所爭執者，本訴、反訴部分均係在
    於系爭本票經上訴人持向法院聲請本票強制執行裁定，上訴
    人取得系爭本票是否為惡意取得，而不得享有票據上之權利
    ？並應由何人負舉證責任？以下就本、反訴部分合併說明之
    。茲析述本院得心證之理由如下：
  (一)系爭本票係上訴人甲○○所有，現因案扣押在台灣高等法院
    台南分院95年度上更(一)字第277號扣案贓證物保管清單（92
    年度保管字第549號）編號61之22，即台灣台南地方法院檢
    察署91年度偵字第5993號扣押物品清單（91年度保管字第24
    05號）編號1，有台灣高等法院台南分院95年12月11日95南
    分院洋刑義95上更(一)277字第14643號函暨所附扣押物品清單
    1份、系爭本票影本1紙等附卷可稽。據此，系爭本票現實上
    雖非上訴人持有中，然係為上訴人提出，並以上訴人名義扣
    押在該刑事案件，故仍屬上訴人持有系爭本票無誤，是被上
    訴人主張上訴人並無持有系爭本票，自不得行使票據權利云
    云，即屬無據。
  (二)上訴人取得系爭本票是否為惡意取得，而不得享有票據上之
    權利？該爭點應由何人負舉證責任？
  1.按確定判決之既判力，固以訴訟標的經表現於主文判斷事項
    為限，判決理由並無既判力，但法院於判決理由中，就訴訟
    標的以外，當事人主張之重要爭點，本於當事人辯論之結果
    已為判斷時，對此重要爭點所為之判斷，除有顯然違背法令
    ，或當事人已提出新訴訟資料，足以推翻原判斷之情形外，
    應解為在同一當事人就該已經法院判斷之重要爭點，不得作
    相反之主張或判斷，始符民事訴訟上誠信原則（最高法院88
    年度台上字第2230號、92年度台上字第315號、93年度台上
    字第129號判決參照）。
  2.本件被上訴人曾就系爭本票（本金部分）提起確認之訴，請
    求確認上訴人持有之系爭本票債權140,000元不存在，業經
    本院91年度南簡字第543號判決駁回原告之訴，並經本院92
    年度簡上字第138號判決確認上訴人甲○○持有被上訴人丙○○於90年10月22日所簽發，到期日90年11月22日，票號為
    436301號，票面金額140,000元本票1張，於71,430元之金額
    內之本票債權不存在確定，有本院91年度南簡字第543號、9
    2年度簡上字第138號民事判決書各1份在卷可按。在前訴訟
    事件中，關於上訴人甲○○持有系爭本票，是否為惡意取得
    ，而不得享有票據上之權利？雖非訴訟標的，但卻為判斷系
    爭本票債權是否不存在之重要爭點，法院對該爭點本於當事
    人辯論之結果，所為判斷如下：
    (1)按在票據上簽名者，依票據上所載文義負責；票據債務人
      不得以自己與發票人或執票人之前手間所存抗辯事由對抗
      執票人；票據法第5條、第13條前段分別定有明文。故票
      據行為為不要因行為，即不以給付之原因為要素而得成立
      之行為，凡簽名於票據之人，不問原因如何，均須依票上
      所載文義負責，除執票人取得票據係出於惡意或詐欺者外
      ，發票人不得以自己與執票人前手所存抗辯之事由對抗執
      票人（最高法院49年度台上字第678號判例參照）。又按
      票據行為，為不要因行為，執票人不負證明關於給付之原
      因之責任，如票據債務人主張執票人取得票據出於惡意或
      詐欺時，則應由該債務人負舉證之責（最高法院64年度台
      上字第1540號判例參照）。
    (2)上訴人（即本件被上訴人，以下同）丙○○對系爭本票係
      由其所簽發並無爭執，則依票據法第5條規定，上訴人丙○○自應依系爭本票所載之文義負責，至於上訴人丙○○
      另主張被上訴人（即本件上訴人，以下同）甲○○取得系
      爭本票係出於惡意，依上開說明，應由上訴人丙○○就此
      部分事實，負舉證責任。上訴人丙○○雖主張系爭本票係
      因金錢借貸而交給訴外人吳金宗，已清償完畢，但訴外人
      吳金宗並未交還系爭本票，反而再交予被上訴人甲○○，
      故被上訴人甲○○取得系爭本票係出於惡意云云，惟查：
      證人吳金宗於原審證稱：「原告（上訴人丙○○）向我
        借多少錢我已不記得，但原告有還錢，還錢的時候，我
        票有還她。（提示系爭本票，票是否是原告交給你的？
        ）原告是給我支票，不是本票，支票我已還她」、「原
        告總共借2次，每次借多少錢我忘記，每次都是原告拿
        她本人開的支票給我，支票金額與她借款金額是相符的
        ，她錢還清，我票就還給她了，我如果票沒還她，原告
        怎麼可能把錢還給我，原告在向我借錢之前，另外有向
        好幾家地下錢莊借錢」、「我沒有收過原告的本票」等
        語（見本院91年度南簡543號卷92年3月13日言詞辯論筆
        錄），並於本院準備程序中亦到庭證述：其借錢予上訴
        人，上訴人僅簽發支票，後來上訴人有還錢，其已將支
        票返還上訴人，其並沒有向上訴人收受本票等語（見本
        院92年度簡上字第138號卷66、67頁）。則依上開證人
        吳金宗所述，上訴人雖曾因向證人吳金宗借款而交付支
        票，惟並未交付系爭本票，且上訴人之前所交付之支票
        在清償借款債務之後，證人吳金宗已將支票交還上訴人
        ，尚難證明系爭本票係上訴人丙○○交付予證人吳金宗
        ，再由吳金宗交付本件被上訴人甲○○。
      證人林再發於本院91年度重訴字第20號殺人未遂等刑事
        案件調查時到庭證稱：「（90年12月5日是否有陪同丙○○拿錢還吳金宗或甲○○？）丙○○共欠了可能有8
        、9個人，當天她父母及2對兄嫂帶了約100萬元陪她來
        台南要還錢，因他們對台南不熟，所以我陪他們在成大
        醫院旁的小東路上，丙○○逐一聯絡各債權人來拿錢。
        （還錢過程中有無還了錢，票據沒拿回來之情事？）事
        前我有交代她錢還了要把本票和證件拿回來，丙○○說
        她知道，她會處理。（事後丙○○有無說有錢還了卻沒
        拿回票據之事？）當天沒說。3、4個月前（按已係92年
        間），丙○○的爸爸打電話給我，要求我替他們作證，
        說有錢清償票沒拿回來的事情。（你的記憶，真有此等
        事情嗎？）還錢當天、及我接到丙○○父親打電話給我
        之前，我都不知道有付錢沒取回票的情形。（當天每個
        債權人都有拿票給丙○○嗎？）錢都是他們自己家人交
        給債權人的，因為人太多，不太確定是否每個都有交付
        票據」等語（見該刑事案件92年4月14日訊問筆錄）。
        依經驗法則而言，債務人為清償行為之時，通常均會要
        求返還前所交付之擔保物品與證件，如有年長親友陪同
        而為清償之時，該等年長親友亦應會就取回擔保物品乙
        節而為提醒。本件上訴人丙○○堅指被上訴人甲○○持
        以聲請本票裁定之本票，係其向證人吳金宗借款之初所
        簽發，而依上訴人丙○○所述，其向證人吳金宗清償借
        款債務之時，證人吳金宗已交還借款時所簽發之支票，
        但未併同返還本票，已與經驗法則相悖。況依證人林再
        發陳述，其在上訴人丙○○欲還款予證人吳金宗之前，
        已提醒上訴人丙○○清償債務之同時應取回本票與證件
        ，上訴人丙○○亦表示其知道會處理，且在清償證人吳
        金宗債務之後，上訴人丙○○亦未提及有本票未一併取
        回之情形，至本件訴訟中上訴人丙○○始主張其漏未取
        回系爭本票云云，與證人吳金宗、林再發所陳稱之情形
        不符，尚不足以採信。
    (3)被上訴人甲○○抗辯：系爭本票係於90年11月間，由訴外
      人蔡芝平交付用以清償其夫潘安承租台南市○○路149之
      8號房屋之租金債務，並非自吳金宗處取得等情，固未提
      出相關租賃契約書以佐其取得票據之原因，惟經本院依職
      權查詢大陸女子蔡芝平之出入境情形，可知蔡芝平係於89
      年11月20日入境，並於90年11月20日出境（見92年度簡上
      字第138號卷51頁），則被上訴人甲○○所辯其收受系爭
      本票時間與蔡芝平在台期間，經核尚屬吻合，雖上訴人丙○○一再主張其係於90年11月22日始簽發系爭本票，本票
      上所載之發票日期（90年10月22日）是應訴外人吳金宗之
      要求而倒填日期，被上訴人甲○○所言其取得系爭本票之
      時蔡芝平早已離台，被上訴人甲○○根本不可能自蔡芝平
      處取得系爭本票云云，然查，證人吳金宗已到庭否認有收
      受系爭本票，且證陳並無倒填日期之事（見92年度簡上字
      第138號卷第67、69頁），上訴人丙○○復無法對「倒填
      發票日」一節舉證以實其說，實難認定上訴人丙○○該部
      分之主張為可採。另上訴人丙○○復主張系爭本票已經登
      報遺失作廢，被上訴人甲○○嗣後取得票據即為惡意等情
      ，固據提出登載系爭本票遺失作廢之報紙1份為證，然上
      訴人丙○○並未舉證證明被上訴人甲○○明知系爭本票已
      經上訴人丙○○登報遺失作廢，而仍惡意自其前手受讓系
      爭本票，上訴人丙○○之主張亦難憑採。
    (4)上訴人丙○○雖又主張其已清償對吳金宗之金錢借貸債務
      ，已不負系爭本票之債務等語，惟查，上訴人丙○○既無
      法證明被上訴人甲○○與吳金宗共同經營地下錢莊，兩造
      為系爭本票直接前後手關係，或被上訴人甲○○係明知借
      款債務已經清償，仍自吳金宗處惡意取得票據等情，則其
      主張不負票據上責任，洵不足取。另上訴人丙○○雖聲請
      訊問證人潘安、蔡芝平、胡逢春、吳欣遠，查證人胡逢春
      、吳欣遠係為證明被上訴人是否有媒介大陸女子賣淫一事
      ，與本件票據取得原因尚屬無涉，至證人潘安、蔡芝平部
      分，上訴人經本院訊問後自承無法陳報該二人住址供本院
      傳喚到院說明，則上訴人此部分之舉證，尚不可採。
    (5)末者，系爭本票之債權，已經被上訴人甲○○依本院強制
      執行程序向第三人即上訴人丙○○任職之成大醫院收取扣
      押薪資共計71,430元，業如前述，而被上訴人甲○○亦當
      庭表示同意將已收取之金額，抵充票款原本，則被上訴人
      甲○○就此部分已收取之金額，其本票債權即因清償而消
      滅。
  3.準此而論，前訴訟（本院92年度簡上字第138號）既已於確
    定判決理由中，就訴訟標的以外當事人所主張之重要爭點（
    即上訴人甲○○取得系爭本票是否為惡意取得，而不得享有
    票據上之權利？該爭點應由何人負舉證責任？），本於當事
    人辯論之結果，於判決理由中已為判斷，且本院認為並無顯
    然違背法令之處，並依據被上訴人於原審及本院審理中所提
    出者，僅係其單方對其有利之陳述，自尚不足以推翻前訴訟
    之原判斷，參酌前揭最高法院判決意旨，就同一當事人所提
    起之他訴訟中，自不得作相反之判斷，以符民事訴訟法上之
    誠信原則，是就上訴人甲○○取得系爭本票是否為惡意取得
    ，自應由被上訴人丙○○負舉證責任。從而，原審以「衡量
    有關票據流通性之保護此一般原則，與本件被上訴人因與地
    下錢莊交涉，有重複為利息債務清償之可能，及本件執票人
    本身與錢莊經營人吳金宗、執票人主張之本票交付者蔡芝平
    關係密切，執票人本即知悉票據抗辯切斷之相關法律規定，
    而無償受讓系爭本票之可能性甚高此一特殊情況，認本件本
    票利息債權存否之爭執關鍵，即有關執票人（即上訴人）是
    否惡意取得票據（亦即執票人取得票據有無正當權源）之舉
    證，如按向來實務、判例之一般原則由發票人即本件之被上
    訴人負擔，顯屬過苛，而屬期待不可能，是於本件如分配由
    被上訴人舉證，依上開情況認係顯失公平，依民事訴訟法第
    277條但書，應改由上訴人舉證證明其取得本票基於合法正
    當權源，並有相當對價，方屬適當」，即在當事人並無提出
    新訴訟資料，足以推翻原判斷之情形，僅以所謂綜合原有各
    項情況證據，在無說明有顯然違背法令之情形，於同一當事
    人就與該重要爭點有關所提起之他訴訟，為相反之判斷，於
    法尚有未符。
  4.綜上各節，系爭本票確由被上訴人所簽發，並就上訴人取得
    系爭本票是否為惡意取得，應由被上訴人負舉證責任，而被
    上訴人既仍無法提出其他積極具體事證以資證明上訴人係明
    知借款債務已經清償，仍自吳金宗處惡意取得系爭本票、或
    明知系爭本票已經被上訴人登報遺失作廢，而仍惡意自前手
    受讓系爭本票等惡意取得情事，且被上訴人就系爭本票「倒
    填發票日」一節，亦無法舉證以實其說。從而，被上訴人主
    張上訴人惡意取得系爭本票，不得享有票據上之權利云云，
    尚屬無法證明，難以採信，應予駁回。
  (三)按付款人於承兌後，應負付款之責；本票發票人所負責任，
    與匯票承兌人同；執票人向本票債務人行使追索權時，得請
    求自到期日起之利息，如無約定利率者，依年利6釐計算。
    票據法第52條第1項、第121條及第97條第1項第2款分別定有
    明文。上訴人確持有被上訴所簽發之系爭本票，已如前述，
    並系爭本票之本金140,000元部分，經上訴人聲請台灣屏東
    地方法院以91年度票字第280號本票裁定，被上訴人提起抗
    告，經台灣高等法院高雄分院以91年度抗字第341號裁定駁
    回確定，上訴人以該本票裁定為執行名義，向本院91年度執
    字第7768號聲請強制執行被上訴人之薪資債權，於93年4月1
    3日收取71,430元、及於93年5月13日發移轉命令收取68,570
    元，而全部收取完畢，此為兩造所不爭執，並經本院調取本
    院91年度執字第7768號執行卷宗核閱無誤，是上訴人依票據
    法律關係，請求被上訴人給付系爭本票到期日起至清償日止
    之利息，即自90年11月22日起至93年4月12日止，以本金140
    ,000 元按週年利率百分之6計算之利息，及自93年4月13日
    起至93年5月12日止，以本金68,570元按週年利率百分之6計
    算之利息，計20,433元（90年11月22日至93年3月22日計19,
    600元、93年3月23日至93年4月12日計490元、93年4月13日
    至93年5月12日計343元【元以下四捨五入】）範圍內，為有
    理由，應予准許，逾此範圍之請求，為無理由，應予駁回。
三、綜上所述，系爭本票確由被上訴人簽發，並被上訴人無法舉
    證證明上訴人係惡意取得系爭本票，是被上訴人於本訴部分
    主張上訴人不得享有系爭本票之票據權利，訴請確認系爭本
    票利息債權不存在超過567元部分，要屬無據，不應准許。
    又上訴人本於票據法律關係，請求被上訴人給付系爭本票利
    息20,433元範圍內，為有理由，應予准許，逾此範圍之請求
    ，為無理由，應予駁回。原審就本訴部分為被上訴人勝訴之
    判決，並就反訴部分為上訴人敗訴之判決，就上開上訴人上
    訴有理由部分，均有未洽，上訴人上訴意旨就此部分指摘原
    判決不當，求予廢棄改判，為有理由，自應由本院予以廢棄
    改判如主文第1至第4項所示，並上訴人其餘上訴，原審為被
    上訴人勝訴之判決，經核並無違誤，上訴人上訴意旨就此部
    分仍執陳詞，指摘原判決不當，求予廢棄，為無理由，應駁
    回其上訴。
四、本件事證已臻明確，兩造其餘攻擊防禦方法及舉證，核與判
    決結果無影響，爰不另一一論述，附此敘明。
五、據上論結，本件上訴為一部有理由，一部無理由，依民事訴
    訟法第436條之1第3項、第450條、第385條第1項前段、第79
    條，判決如主文。
中　　華　　民　　國　　96　　年　　 1　　月　　 9　　日
                  民事第二庭    審判長法　官　翁金緞
                                      法　官　李杭倫
                                      法　官　洪榮家
以上正本係照原本作成。
本判決不得上訴。
中　　華　　民　　國　　96　　年　　1 　　月　　9 　　日
                                      書記官  吳信助
┌───────────────────────────────────────────┐
│附表：                                                                                │
├──┬───┬──────┬───────┬─────────┬────────┬──┤
│編號│發票人│ 發  票  日 │  到  期　日  │票面金額（新台幣）│ 本　票　號　碼 │備考│
├──┼───┼──────┼───────┼─────────┼────────┼──┤
│ １ │丙○○│90年10月22日│90年11月22日  │140,000元         │436301          │    │
└──┴───┴──────┴───────┴─────────┴────────┴──┘
